臺灣高雄地方法院民事判決　　　　　　　 100年度訴字第98號
原　　　告　梁財明
被　　　告　洪昇宏
被　　　告　許萬結
訴訟代理人　洪昇宏
當事人間請求損害賠償事件，本院民國100年3月31日言詞辯論終
結，判決如下：
    主      文
被告應連帶給付原告新台幣伍仟元及自民國九十九年十月十三日
起至清償日止按年息5%計算之利息。
原告其餘之訴駁回。
訴訟費用由被告連帶負擔十分之一，餘由原告負擔。
本判決第一項得假執行。
    事實及理由
一、原告主張：被告洪昇宏明知其對梁財明、梁劉玉珍之債權，
    係受讓自宋景福對該2 人之損害賠償債權，且梁財明、梁劉
    玉珍與其究竟有無債權關係係屬私德與公共利益無涉，被告
    洪昇宏竟與許萬結於民國98年10月3 日中秋節前後起至同年
    10月7 日上午9 時許，陸續在梁財明位於高雄市○○區○○
    路142 之1 號之居所門口，放置寫有「梁劉玉珍、梁財明夫
    妻，12年前詐騙625 萬元，12年後法官判決要還我0000000
    元，我向他討錢他不還、還告我人神共憤」之看板1 個，並
    由許萬結不定時前往該處，看顧上開看板，致不特定人得以
    共見共聞，足以貶損梁財明之名譽。爰依據侵權行為法律關
    係，提起本訴等語。並聲明：被告應給付原告新臺幣（下同
    ）200 萬元及遲延利息。
二、被告則以：對於98年10月3 日中秋節前後起至同年10月7 日
    上午9 時許，陸續在梁財明位於高雄市○○區○○路142 之
    1 號之居所門口，放置寫有「梁劉玉珍、梁財明夫妻，12年
    前詐騙625 萬元，12年後法官判決要還我000000 0元，我向
    他討錢他不還、還告我人神共憤」之看板1 個之事實不爭執
    ，但主張原告積欠伊343 萬5000元為事實，原告脫產不還錢
    ，並利用法律程序對被告提出訴訟，欲達其無庸還款之目的
    ，資為抗辯。並聲明：駁回原告之訴。
三、本件之爭點：被告之行為，有無侵害原告名譽權？若有，則
    原告得請求被告賠償非財產上損害數額為何？
四、本院得心證之理由：
（一）、按民法上名譽權之侵害非即與刑法之誹謗罪相同，名譽
        有無受損害，應以社會上對個人評價是否貶損作為判斷
        之依據，苟其行為足以使他人在社會上之評價受到貶損
        ，不論其為故意或過失，均可構成侵權行為，其行為不
        以廣佈於社會為必要，僅使第三人知悉其事，亦足當之
        ，有最高法院90年度台上字第646 號判例意旨參照。次
        按司法院釋字第509 號解釋意旨，乃在衡平憲法所保障
        言論自由與名譽權之兩種法益，於民事案件中應有其適
        用。是以，行為人雖不能證明其言論內容為真實，但依
        行為人所提證據資料足使其有相當理由確信為真實者，
        即難謂係不法侵害他人之權利，而令負侵權行為之損害
        賠償責任，亦據最高法院96年度台上字第793 號及98年
        度台上字第1562號等裁判意旨闡釋明確。
（二）、被告之行為業經原告提起告訴，經檢察官起訴，並經本
        院以99年度審簡字第2126號簡易判決以被告共同散佈文
        字誹謗，判處被告拘役20日，如易科罰金以壹仟元折算
        一日確定，此有本院刑事卷證在卷可稽，並為被告所不
        爭執。
（三）、原告確積欠被告343 萬5000元之事實，業據台灣高等法
        院高雄分院98年度上字第195 號民事損害賠償事件判決
        確定，原告並未償還被告分文，此業經本院調卷查證屬
        實，並為原告所自認。從而被告洪昇宏指述梁劉玉珍、
        梁財明夫妻之「法官判決要還我000000 0元，我向他討
        錢他不還、還告我人神共憤」乃屬真實，並無侵害原告
        之名譽權，關於12年前詐騙62 5萬元之事，乃屬宋景福
        與原告之合夥糾紛，且屬民事爭執，被告使用詐騙之字
        眼，已足使原告在社會上評價受貶損，原告名譽權受有
        侵害乙節甚明。
（四）、按因故意或過失，不法侵害他人之權利者，負損害賠償
        責任；數人共同不法侵害他人之權利者，連帶負損害賠
        償責任﹔又不法侵害他人之名譽者，被害人雖非財產上
        之損害，亦得請求賠償相當之金額，分為民法第184 條
        第1 項、民法第185 條及第19 5條第1 項所明定。次按
        慰藉金之賠償以人格權遭受侵害，使精神上受有痛苦為
        必要，至其核給之標準固與財產上損害之計算不同，惟
        非不可斟酌雙方身分、資力與加害程度，及其他各種情
        形核定相當之數額，亦有最高法院51年度台上字第223
        號判例要旨可供參酌。本院審酌原告高職畢業，從事房
        地產投資事業，名下並無任何財產，被告係國中畢業、
        金飾業、名下只有一間五樓公寓，許萬結亦無任何財產
        等情，有稅務電子閘門財產所得調件明細表附卷可憑，
        並審酌原告確實有積欠被告洪昇宏343 萬5000元未還，
        經催討亦無償還任何金錢，又不主動與被告商討還債事
        宜，氣憤之餘始以該舉動對原告抗議，其所述基本上乃
        屬事實，僅因其措辭詐騙對於原告之名譽稍有貶損，而
        許萬結僅是以每日100 元之代價為洪昇宏舉牌抗議，二
        者間對於原告名譽之妨害，尚屬輕微，原告請求賠償之
        非財產上損害即精神慰撫金應以5,000 元為適當，逾此
        範圍之金錢請求，即難認屬適當。
五、綜上所述，原告本於共同侵權行為之規定，請求被告連帶給
    付5,000 元及自起訴狀繕本送達之翌日即99年10月13日起至
    清償日止按年息百分之5 計算之利息，為有理由，應予准許
    。逾此部分之請求，為無理由，應予駁回。
六、按所命給付之金額或價額未逾新臺幣50萬元之判決，法院應
    依職權宣告假執行，為民事訴訟法第389 條第1 項第5 款明
    文規定。被告應給付原告金額，未逾50萬元，依前開規定，
    本院應依職權宣告假執行。
七、據上論結，本件原告之訴為一部有理由、一部無理由，依民
    事訴訟法第79條、第389 條第1 項第5 款，判決如主文。
中    華    民    國   100    年    4     月    15    日
                  民事第四庭法  官  陳樹村
以上正本係照原本作成。
如對本判決上訴，須於判決送達後20日內向本院提出上訴狀。如
委任律師提起上訴者，應一併繳納上訴審裁判費。
中    華    民    國   100    年    4     月    15    日
                            書記官  葉姿敏